【裁判字號】    98,簡,15
【裁判日期】    980609
【裁判案由】    營業稅罰鍰
【裁判全文】
臺中高等行政法院判決
                                        98年度簡字第15號
原      告  陳威印即合印企業社
被      告  財政部臺灣省中區國稅局
代  表  人  甲○○
訴訟代理人  丙○○
上列當事人間因營業稅罰鍰事件，原告不服財政部中華民國97年
12月8日台財訴字第09700479190號訴願決定，提起行政訴訟，本
院判決如下︰
    主  文
訴願決定及原處分（復查決定）均撤銷。
訴訟費用由被告負擔。
    事實及理由
一、事實概要：緣被告查獲原告民國（下同）94年11月至12月間
    無進貨事實，取具詠達資訊商行開立不實之字軌號碼：JU00
    000000號統一發票1紙，銷售額計新台幣（下同）180,000元
    ，作為進項憑證，申報扣抵銷項稅額9,000元，經審理違章
    成立，除補徵營業稅額9,000元外，並審酌違章情節，按所
    漏稅額9,000元處以3倍之罰鍰計27,000元。原告對罰鍰處分
    不服，申請復查，未獲變更，提起訴願，遭決定駁回，遂提
    起本件行政訴訟。
二、本件原告主張：原告營業項目為土方工程業，而詠達資訊商
    行營業項目為電腦週邊設備買賣業，營運上與原告並無相關
    性，雙方從未有往來。原告於96年7月26日在被告所屬南投
    縣分局談話紀錄中明確表示94年11月至12月間並未向詠達資
    訊商行進貨，更無取具JU00000000號統一發票，銷售額180,
    000元，作為進項憑證申報扣抵銷項稅額9,000元。而代客記
    帳業者乙○○於96年5月16日在南投縣分局談話紀錄中承認
    自行盜開詠達資訊商行JU00000000號統一發票，並於原告給
    付記帳業者當期營業稅款後，於申報營業稅時才提出扣抵銷
    項稅額，侵占原告之營業稅額計9,000元，已蒙受其害，因
    記帳業者已承認發票之盜開及侵占原告之營業稅款，依據被
    告頒訂「營業人因遭代客記帳業者侵占稅款違章案件處理原
    則」，業明定可給予較低裁罰倍數1倍之處罰鍰9,000元等情
    ，並聲明求為判決撤銷訴願決定及原處分關於罰鍰部分。
三、被告則以：
  (一)原告係從事土方工程業，94年11月至12月間無進貨事實取具
    詠達資訊商行開立字軌號碼JU00000000號乙張不實之統一發
    票銷售額180,000元，營業稅額9,000元，於申報當期銷售額
    、應納或溢付營業稅額時，作為進項憑證申報扣抵銷項稅額
    ，虛報進項稅額9,000元，經被告所屬南投縣分局查獲，並
    按所漏稅額9,000元處3倍罰鍰27,000元。原告復查主張略以
    ，其帳務處理係委託乙○○會計事務所全權處理，且營業項
    目與詠達資訊商行屬電腦週邊設備買賣業，營運上與其並無
    相關性及關連性，並無進貨事實，係記帳業者乙○○於申報
    營業稅時自行將該來歷不明之發票提出扣抵銷項稅額，使其
    在不知情下虛報進項稅額9,000元，該筆稅額已在裁罰處分
    前補繳並於談話筆錄中承認違章事實及承諾繳清罰鍰，期能
    重行以較低裁罰倍數處罰云云。申經被告復查決定略以，原
    告94年11月至12月間無進貨事實，取具交易不實發票1紙，
    銷售額計180,000元，申報扣抵銷項稅額9,000元，為其所不
    爭。另原告於96年7月26日談話紀錄內容所述略以，系爭當
    期應報繳「營業稅額皆於董君收取發票時，當場給付之後由
    董君開立收據」，惟據原告提示載有當期收費明細之「乙○
    ○會計事務所報告單」，並無簽收紀錄。又被告以97年3月
    25日中區國稅法一字第0970016401號函，請原告提示所主張
    之相關事證供核，原告僅提示無簽收紀錄之「乙○○會計事
    務所報告單」，所列載之明細金額與前次提示之報告單有異
    ，亦與系爭該期營業人銷售額與稅額申報書所載本期應實繳
    稅額及取得不實之統一發票進項稅額金額並不相符，顯見原
    告先後提示之報告單係屬臨訟補證，難謂為真實。原告既未
    能提示足證其主張為真實之事證，所訴核無足採，被告機關
    原查依首揭規定，裁處罰鍰27,000元，並無違誤，復查乃予
    維持。原告提起訴願時，主張其係於南投縣分局備詢時才知
    悉代客記帳業者乙○○自行將盜開之詠達資訊商行發票提出
    於94年11、12月份之營業稅申報進項稅額9,000元，使其蒙
    受其害，且該系爭虛開之發票亦經乙○○於談話記錄承認為
    其所為；另依其取具乙○○出具之收費明細報告單列載進項
    稅額8,554元與當期營業稅申報401表進項稅額17,545元之差
    額（即17,545元－8,554元＋因核算油單錯誤稅額9元＝虛增
    稅額9,000元），顯見記帳業者侵占原告稅款9,000元。況其
    已配合南投縣分局輔導於裁罰處分前補繳稅款並承認違章事
    實及承諾繳清罰鍰，應准予較低裁罰1倍之處罰云云。申經
    訴願決定略以，依營業稅法第35條第1款規定，申報營業稅
    銷售額及報繳營業稅係納稅義務人法定之義務，原告委託記
    帳業者乙○○代為申報記帳、報稅業務，乙○○有無遵照辦
    理及有無依法繳營業稅，原告自應善盡注意及監督義務。惟
    原告將每期營業稅款交付乙○○代繳後，並未要求索取、檢
    視繳款收據和申報書，是於委託乙○○申報營業稅之過程，
    原告並未盡注意及監督之責，核有過失，自應受罰。從而被
    告以原告違反營業稅法之事證明確，經審酌其已於裁罰處分
    核定前補繳所漏稅款等情，乃按所漏稅額9,000元處以3倍之
    罰鍰計27,000元，已考量原告之違章情節而為適切裁罰，核
    無不當。至原告訴稱有稅款遭乙○○侵占情事，係原告與乙
    ○○間之民事求償及刑事責任問題，對於被告機關與原告間
    之租稅債權無涉，原告更無可以之為免責之理由，所訴請求
    減輕處罰乙節，委無可採，乃訴願決定予以駁回。
  (二)原告訴訟意旨略謂：代客記帳業者乙○○於談話紀錄中承認
    自行盜開詠達資訊商行統一發票，並於原告給付記帳業者當
    期營業稅款後，於申報營業稅時才提出扣抵銷項稅額，侵占
    其營業稅額計9,000元，依據被告頒訂「營業人因遭代客記
    帳業者侵占稅款違章案件處理原則」，可給予較低裁罰倍數
    1倍之處罰鍰9,000元云云。
  (三)查原告於96年7月26日在南投縣分局談話紀錄內容，其陳述
    系爭當期應報繳「營業稅額皆於董君收取發票時，當場給付
    之後由董君開立收據」，惟據原告提示載有當期收費明細之
    「乙○○會計事務所報告單」，於該報告單並無簽收人紀錄
    ，且單據列載當期「銷項稅額39,138元、進項稅額2,545元
    、上期留抵4,241元、本期應稅32,352元、記帳費3,000元，
    合計35,352元」，經由其支付稅款與記帳業者申報應納營業
    稅額及系爭虛報進項稅額勾稽，亦無法查證原告確有被侵占
    稅款情形。被告於97年3月25日以中區國稅法一字第0970016
    401號函，請原告提示其支付營業稅與代理記帳業者之付款
    憑證及其他足證系爭虛報進項稅額係記帳業者利用職務侵占
    稅款之事證供核，惟據原告提示無簽收紀錄之「乙○○會計
    事務所報告單」，列載之明細金額為「銷項稅額39,138元、
    進項稅額8,554元、上期留抵8,367元、本期應稅22,217元、
    記帳費3,000元、申報費1,500元，合計26,717元」，此與上
    開第1次提示之報告單數值相異，且經與該期營業人銷售額
    與稅額申報書（401表）所載銷項稅額39,138元、進項稅額
    17,545元、上期累積留抵稅額4,241元、本期應實繳稅額17,
    352元相勾稽，核與原告主張遭記帳業者董君侵占稅款9,000
    元不符；況原告實際支付董君該期營業稅及記帳費合計金額
    究為35,352元或26,717元，亦未見原告提出說明，顯見原告
    先後提示之報告單應屬臨訟補證，非謂為真實。依營業稅法
    第35條第1款規定，申報營業稅銷售額及報繳營業稅係納稅
    義務人法定之義務，原告委託記帳業者董君代為申報記帳、
    報稅業務，董君有無遵照辦理及有無依法繳納營業稅，原告
    自應善盡注意及監督義務。惟原告將每期營業稅款交付董君
    代繳後，並未要求索取、檢視繳款收據和申報書，是於委託
    董君申報營業稅之過程，原告並未盡注意及監督之責，核有
    過失，自應受罰。又依行政罰法第7條規定，從業人員實際
    行為之故意、過失，推定為委任人之故意、過失。亦即，委
    任人對受任人應盡善良管理監督義務，受任之從業人員縱侵
    占其所交付之稅捐，僅涉依民事請求賠償及刑事責任問題，
    對於被告與原告間之租稅債權無涉，原告更無可以之為免責
    之理由。原告違反營業稅法之事證明確，其所提示之單據既
    未能足資證明確遭代客記帳業者乙○○侵占其交付稅款且對
    虛報進項稅額並不知情，自不符被告訂定「營業人因遭代客
    記帳業者侵占稅款違章案件處理原則」適用之前提要件，惟
    經審酌原告已於裁罰處分核定前補繳所漏稅款等情，乃按所
    漏稅額9,000元處以3倍之罰鍰計27,000元，已考量原告之違
    章情節而為適切裁罰，核無不當。原告復執前詞爭議，又未
    能提出新事證及理由，訴訟主張應無足採，原處分及所為復
    查決定、訴願決定並無不當等語，資為抗辯，並聲明求為判
    決駁回原告之訴。
四、本院查：
  (一)按「營業人當期銷項稅額，扣減進項稅額後之餘額，為當期
    應納或溢付營業稅額。．．．進項稅額，指營業人購買貨物
    或勞務時，依規定支付之營業稅額。」、「營業人以進項稅
    額扣抵銷項稅額者，應具有載明其名稱、地址及統一編號之
    左列憑證：一、購買貨物或勞務時，所取得載有營業稅額之
    統一發票。」及「納稅義務人，有左列情形之一者，除追繳
    稅款外，按所漏稅額處1倍至10倍罰鍰，並得停止其營業：
    ．．．五、虛報進項稅額者。」為加值型及非加值型營業稅
    法（下稱營業稅法）第15條第1項、第3項、第33條第1款及
    第51條第5款所明定。次按「核釋營業人取得非實際交易對
    象所開立之統一發票，作為進項憑證申報扣抵銷項稅額案件
    之處理原則。說明二、．．．(二)取得虛設行號以外其他非實
    際交易對象開立之憑證申報扣抵案件：1.無進貨事實者：因
    其並無進貨及支付進項稅額之事實，其虛報進項稅額，逃漏
    稅款，應依營業稅法第51條第5款規定補稅並處罰。」亦經
    財政部83年7月9日台財稅第831601371號函釋在案。
  (二)本件被告以原告從事土方工程業，經被告查得其於94年11月
    至12月間無進貨事實，卻取具詠達資訊商行開立字軌號碼JU
    00000000號不實之統一發票1紙，銷售額計180,000元，於申
    報當期銷售額、應納或溢付營業稅額時，申報扣抵銷項稅額
    9,000元，致逃漏營業稅額9,000元，經審理違章成立，除補
    徵營業稅額9,000元外，並審酌違章情節，按所漏稅額9,000
    元處3倍之罰鍰計27,000元。原告對罰鍰處分不服，申請復
    查，未獲變更，提起訴願，遭決定駁回，雖非無見。經查，
    原告94年11月至12月間無進貨事實，由乙○○簽具交易不實
    發票1紙，銷售額計180,000元，並代為申報扣抵銷項稅額9,
    000元，為其所不爭。依營業稅法第35條第1款規定，申報營
    業稅銷售額及報繳營業稅係納稅義務人法定之義務，原告委
    託記帳業者乙○○代為申報記帳、報稅業務，乙○○有無遵
    照辦理及有無依法繳納營業稅，原告自應善盡注意及監督義
    務。原告將每期營業稅款交付乙○○代繳後，並未要求索取
    、檢視繳款收據和申報書，是於委託乙○○申報營業稅之過
    程，原告並未盡注意及監督之責，核有過失，自應受罰。惟
    原告取具詠達資訊商行開立字軌號碼JU00000000號不實之統
    一發票1紙，銷售額計180,000元，係乙○○所開立，詠達資
    訊商行之負責人謝楨治並不知情（原處分卷第16頁）。又原
    告委託乙○○代為申報事宜，亦不知道有該張進項憑證，業
    據原告於被告所屬南投縣分局製作談話紀錄時陳明在案（原
    處分卷第24、25頁）。而原告當期委託乙○○代為申報記帳
    ，已交付稅款及費用計26,717元予乙○○，有「乙○○事務
    所報告單」1紙附卷可稽（原處分卷第46頁），復據其於本
    院訊問時陳明在卷（本院卷第38至41頁），被告以該報告單
    未經乙○○簽收，即認該報告單非為真實，自難憑採。依原
    告提出之「乙○○事務所報告單」所載金額，與乙○○申報
    之稅額作比較結果，乙○○已有侵占原告之稅款（原處分卷
    第50頁），且原告於裁罰處分核定前已補繳稅款及以書面或
    於談話紀錄中承認違章事實及承諾繳清罰鍰，有承諾書1紙
    附卷可憑（原處分卷第26頁），則原告之行為已符合被告所
    訂定「本轄營業人遭代客記帳業者侵占稅款違章案件處理原
    則」較輕罰鍰之適用要件，被告卻仍按所漏稅額9,000元處
    以3倍之罰鍰計27,000元，自有違法律適用之一致性，而違
    平等原則。從而，原處分既有上開違誤，訴願決定疏未詳查
    ，遞予維持，亦有未合。原告據以指摘並訴請撤銷，為有理
    由，應將訴願決定及原處分（復查決定）均撤銷，由被告機
    關查明後，另為適法之處分，以符法制，並昭折服。又本件
    為簡易訴訟程序案件，爰依法不經言詞辯論逕為判決。另兩
    造其餘主張和舉證，與本件判決之結果無影響，毋庸逐一論
    述，附此敘明。
五、據上論結，本件原告之訴為有理由，依行政訴訟法第233條
    第1項、第236條、第195條第1項前段、第98條第1項前段，
    判決如主文。
中    華    民    國    98    年     6    月     9    日
                臺中高等行政法院第二庭
                                法  官  林  秋  華
以上正本證明與原本無異。
如不服本判決，應於判決送達後20日內，以本訴訟事件所涉及之
法律見解具有原則性者，始得向本院提出上訴狀並表明上訴理由
，經最高行政法院許可，否則不得上訴；如於本判決宣示後送達
前提起上訴者，應於判決送達後20日內補提上訴理由書（均應依
對造人數提出繕本）。
中    華    民    國    98    年     6    月    10    日
                                書記官  蔡  宗  融


司法院資訊處製作；財團法人民間司法改革基金會備份。
